【裁判字號】    95,抗,193
【裁判日期】    951106
【裁判案由】    拍賣抵押物
【裁判全文】
臺灣板橋地方法院民事裁定               95年度抗字第193號
抗  告  人  乙○○
            丙○○
相  對  人  國泰世華商業銀行股份有限公司
法定代理人  甲○○
上列當事人間聲請拍賣抵押物事件，抗告人對於中華民國95年4
月21日本院95年度拍字第633 號所為裁定提起抗告，裁定如下：
    主  文
抗告駁回。
抗告程序費用由抗告人負擔。
    理  由
一、按扺押權人，於債權已屆清償期，而未受清償者，得聲請法
    院拍賣抵押物，就其賣得價金而受清償，民法第873 條第1
    項定有明文。次按聲請拍賣抵押物，原屬非訟事件，祇須其
    抵押權已經依法登記，並登記之清償期已屆滿而未受清償時
    ，法院即應為許可拍賣抵押物之裁定；如對於此項法律關係
    有爭執時，亦應由有爭執之人另行提起訴訟，以求解決，不
    得僅依抗告程序聲明其爭執，並據為廢棄拍賣抵押物裁定之
    理由（最高法院70年度臺抗字第197 號裁定意旨與最高法院
    51年10月8 日民刑庭總會決議(三)內容可資參照）。又最高
    限額抵押權人聲請拍賣抵押物事件，法院於裁定前，就抵押
    權所擔保之債權額，應使債務人有陳述意見之機會，非訟事
    件法第74條亦定有明文。
二、查本件相對人主張其對於抗告人乙○○有新臺幣（下同）14
     ,600,000 元之債權，並由第三人梁吉旺以原裁定附表所示
    之不動產設定本金最高限額17,520,000元之抵押權作為擔保
    ，且經依法登記，嗣由抗告人羅翠華因信託關係受讓上開不
    動產，依民法第867 條之規定，其抵押權不受影響。茲因抗
    告人乙○○所負之債務，已屆清償期而未為清償等語，業據
    相對人提出他項權利證明書、不動產登記謄本、抵押權設定
    契約書、循環理財貸款契約、增補契約、土地及建物登記簿
    謄本等影本可證，原法院據以准許相對人拍賣抵押物之聲請
    ，即無不當。
三、抗告意旨略以：抗告人乙○○本件貸款清償期尚未屆至，且
    債權額僅為13,599,094元，均正常繳付本金利息。又原審以
    板院輔非字簡95年度拍字第633 號函通知抗告人丙○○就本
    件拍賣抵押物事件陳述意見，惟該通知函並未載明係針對何
    項抵押物為拍賣之裁定，致其為錯誤之陳述，而未就本件借
    款債務陳述意見，而原審亦未再行文或要求補正，實未於裁
    定前給與債務人陳述意見之機會等語。經查，關於抗告人以
    其債務未屆清償期，且均正常繳付本息及債權額尚有疑異為
    由提起抗告一節，並未提出任何證據以供本院審酌（包含其
    均遵期清償，是清償期未屆及已清償若干金額，僅餘13,599
    ,094 元債務未清償等），抗告人此部分辯詞，自無可採。
    至抗告人丙○○另以：原審通知函內未載明係就何抵押物拍
    賣，致其為錯誤之陳述，實未給予陳述意見之機會等語為辯
    。惟原審既已依法發函通知抗告人丙○○陳述意見，抗告人
    單方錯誤之認知，得否執此課予原審法院有重新發函之義務
    ，已非無疑。況縱認原審通知函確有未臻明確之處，致抗告
    人為錯誤之陳述，此部分程序上瑕疵亦於抗告程序中補正。
    綜上，抗告人並未就抵押權所擔保之債權額有相反之陳述，
    且依相對人所提出之債權證明等相關文件，形式上認確有債
    權存在，並已屆清償期時，法院即應為准許之裁定，抗告人
    若對債權之數額、是否已屆清償期仍有爭執，即應起訴，以
    為實體解決，茲乃提起抗告，請求廢棄原裁定，不能謂有理
    由。
四、據上論結，本件抗告為無理由，依非訟事件法第46條、第21
    條第2 項，民事訴訟法第495 條之1 第1 項、第449 條第1
    項、第78條，裁定如主文。
中    華    民    國    95    年    11    月    6     日
              民事第一庭    審判長法  官  李世貴
                                  法  官  黃若美
                                  法  官  黃信滿
以上正本證明與原本相符
如不服本裁定，僅得於收受本裁定正本送達後10日內，以適用法
規顯有錯誤為理由，向本院提出再抗告狀，（須附繕本一份及
繳納再抗告裁判費新台幣1,000元），經本院許可後紿可再抗告。
中    華    民    國    95    年    11    月    7     日
                                  書記官  林月蓉


司法院資訊處製作；財團法人民間司法改革基金會備份。
